【裁判字號】    92,上訴,79
【裁判日期】    921030
【裁判案由】    偽造文書等
【裁判全文】
臺灣高等法院刑事判決                              九十二年度上訴字第七九號
    上  訴  人
    即  被  告  丙○○
右上訴人因偽造文書等案件，不服臺灣板橋地方法院九十年度訴字第一七二四號，中
華民國九十一年八月二十九日第一審判決（起訴案號：臺灣板橋地方法院檢察署九十
年度偵字第一三五五四號），提起上訴，本院判決如左：
    主  文
原判決撤銷。
丙○○共同連續行使偽造私文書，足以生損害於他人，累犯，處有期徒刑年。
偽造之丁○○印章壹枚、甲○○印章壹枚、戊○○印章壹枚，經變造甲○○
本上丙○○之相片壹枚、經變造丁○○
示之物，均沒收。
    事  實
一、丙○○曾因偽造文書等案件，經臺灣板橋地方法院於民國（下同）八十七年七月
    十七日以八十六年度易字第四二二七號判處有期徒刑二年確定，於八十八年十一
    月二十四日假釋出監，迄八十九年四月二十四日假釋期滿執行完畢，猶不知悔改
    。
二、丙○○於九十年三月中旬某日，在臺北縣板橋市板橋舊火車站附近，拾得丁○○
    所遺失之
    （所涉侵占遺失物及偽造文書罪嫌，業經臺灣板橋地方法院檢察署檢察官以九十
    年度偵字第七九二一號為不起訴處分確定）共同基於行使變造特種文書、偽造文
    書、詐欺得利之犯意聯絡，及概括之犯意，連續為如下之行為：
  (一)丙○○先於九十年四月三日之前二、三日，在臺北縣中和市○○路上某家刻印行
    ，利用不知情之不詳真實姓名成年男子偽造「丁○○」之印章一枚。復於九十年
    三月底某日，在臺北市○○路○段三七八巷三十號一樓住處，由乙○○提供其個
    人之照片乙幀，再由丙○○將乙○○之照片換貼於丁○○所遺失之
    欄，以而變造丁○○之
  (二)丙○○、乙○○於九十年四月三日，持上開偽造之丁○○印章及經變造之丁○○
    義，由丙○○在空白印鑑卡上偽簽「丁○○」之署名一枚、蓋用偽造之「丁○○
    」印章偽造「丁○○」印文二枚，在存摺上蓋用偽造之「丁○○」印章偽造「丁○○」印文一枚，以偽造丁○○名義之印鑑卡、存摺私文書各一紙，並提出彰銀
    雙和分行行使，使彰銀雙和分行承辦人員陷於錯誤，以為係丁○○本人申請，而
    核准開立第00000000000000號活期儲蓄帳戶，並憑以核發丁○○
    名義之存摺一本、金融卡一張（偽造之印文、署名，詳如附表編號九所示），足
    以生損害於丁○○及彰銀雙和分行。
  (三)丙○○、乙○○又於九十年四月五日，持上開經變造之丁○○
    平鎮市○○路○段一一０號辰庚興業有限公司（下稱辰庚公司），假冒丁○○之
    名義申請行動電話門號，由丙○○在該公司行動電話服務申請書三紙之下方，黏
    貼影印取得之變造丁○○
    書上「申請人簽章」欄位上偽簽「丁○○」之署名各一枚（三紙共三枚），以偽
    造丁○○名義之行動電話服務申請書私文書三紙，並提出辰庚公司行使，使辰庚
    公司承辦人員陷於錯誤，以為係丁○○本人申請，而核准使用遠傳電信股份有限
    公司0000000000號、0000000000號、000000000
    0號行動電話門號三支，並發給予該等門號ＳＩＭ卡各一枚（三門號共三枚），
    供其等人使用，足以生損害於丁○○、辰庚公司及遠傳電信股份有限公司（偽造
    之印文、署名，詳如附表編號十所示）。丙○○、乙○○隨即於九十年四、五月
    間，在不詳之多處地點，連續撥打該三支行動電話門號，致使遠傳電信股份有限
    公司陷於錯誤，誤認係合法申請使用人撥打，而提供通話之電信服務，丙○○、
    乙○○因而取得免付通話費用之不法利益新台幣（下同）七千一百五十二元（按
    門號0000000000號電話自通話後至九十年四月十四日前電話費用為一
    千零七十三元，自九十年四月十四日至九十年五月十四日前電話費用為九百零三
    元；門號0000000000號電話自通話後至九十年四月十四日前電話費用
    為六百五十七元，自九十年四月十四日至九十年五月十四日前電話費用為四千一
    百二十元；門號0000000000號電話自通話後至九十年四月十四日前電
    話費用為四十五元，自九十年四月十四日至九十年五月十四日前電話費用為三百
    五十四元，合計為七千一百五十二元），並記入電話費帳單。
  (四)丙○○、乙○○又於九十年四月十日，持上開經變造之丁○○
    長春路一八六號錸誠通訊科技股份有限公司（下稱錸誠公司），假冒丁○○之名
    義委由不知情之邱振隆代為向錸誠公司申請行動電話門號，由丙○○在該公司行
    動電話服務申請書五紙之下方，黏貼影印取得之變造丁○○
    各一份（五紙共五份），又在申請書上「申請人簽章」欄位上偽簽「丁○○」之
    署名各一枚、偽造指印各一枚（五紙署名、指印各五枚），以偽造丁○○名義之
    行動電話服務申請書私文書五紙，再經由不知情之邱振隆提出錸誠公司行使，使
    錸誠公司承辦人員陷於錯誤，以為係丁○○本人申請，而核准使用遠傳電信股份
    有限公司0000000000號至0000000000號行動電話門號五碼
    ，並發給予該等門號ＳＩＭ卡各一枚（五門號共五枚），供其等使用，足以生損
    害於丁○○、錸誠公司及遠傳電信股份有限公司（偽造之印文、署名，詳如附表
    編號十一所示）。丙○○、乙○○隨即於九十年四、五月間，在不詳之多處地點
    ，連續撥打該五支行動電話門號電信設備，致使遠傳電信股份有限公司陷於錯誤
    ，誤認係合法申請使用人撥打，乃依約提供通話之電信服務，丙○○、乙○○因
    而取得免付通話費用之不法利益二萬三千七百七十九元（按門號0000000
    000號電話自通話後至九十年四月二十三日前電話費用為七千六百五十九元；
    門號0000000000號電話自通話後至九十年四月二十三日前電話費用為
    四千九百八十一元；門號0000000000號電話自通話後至九十年四月二
    十三日前電話費用為五千九百零四元；門號0000000000自通話後至九
    十年四月二十三日前電話費用為四千二百二十二元，自九十年四月二十三日至九
    十年五月二十三日前電話費用為五百元；門號0000000000號電話自通
    話後至九十年四月二十三日前電話費用為十三元，自九十年四月二十三日至九十
    年五月二十三日前電話費用為五百元，合計為二萬三千七百七十九元），並記入
    電話費帳單。
  (五)嗣於九十年四月二十三日下午二時許，在臺北市○○區○○路、松隆路口，經警
    分丙○○、乙○○臨檢，當場在乙○○身上查扣上開經變造後之丁○○
    張、彰銀雙和分行提款卡一張、遠傳電信股份有限公司易通卡（即ＳＩＭ卡）二
    張，而查獲上情。
三、丙○○於九十年三月至五月間某日，先後在臺北市○○區○○路附近及臺北縣板
    橋市○○○路、民族路附近之某便利商店，分別拾得甲○○及戊○○所遺失之身
    分證，竟意圖為自己不法之所有，將之侵占入己。旋承前行使變造特種文書、偽
    造文書、詐欺得利之概括犯意，連續為如下之行為：
  (一)於九十年七月二十三日前之一、二日（起訴書誤為九十年八月六日前一、二日，
    應予更正），在臺北縣中和市○○路附近某不詳名稱刻印行，利用不知情之不詳
    真實姓名成年男子連續偽造「甲○○」及「戊○○」之印章各一枚，足以生損害
    於甲○○、戊○○；旋又在臺北市○○路○段三七八巷三十號一樓住處，將其本
    人之照片換貼於甲○○所遺失
    足以生損害於甲○○。
  (二)於九十年七月二十三日，持上開偽造之甲○○印章及經變造之甲○○
    華南商業銀行中和分行（以下簡稱華銀中和分行），假冒甲○○之名義，在空白
    印鑑卡上偽簽「甲○○」之署名一枚、蓋用偽造之「甲○○」印章偽造「甲○○
    」之印文二枚，另在存摺上蓋用偽造之「甲○○」印章偽造「甲○○」印文一枚
    ，以偽造甲○○名義之印鑑卡、存摺私文書各一紙，並提出華銀中和分行行使，
    使華銀中和分行承辦人員陷於錯誤，以為係甲○○本人申請，而核准開立第一六
    五─二０─０四五一０七─二號活期儲蓄帳戶，並憑以核發甲○○名義之存摺一
    本、金融卡一張（偽造之印文、署名，詳如附表編號一所示），足以生損害於甲○○及華銀中和分行。
  (三)於九十年七月二十三日，持上開偽造之甲○○印章及經變造後之甲○○
    至臺北市○○○路○段五五號全虹企業股份有限公司中山吉林分公司（以下簡稱
    全虹吉林店），假冒甲○○之名義申請行動電話門號，由丙○○在該公司行動電
    話服務申請書「證件正面黏貼處」、「證件背面黏貼處」二欄位，黏貼影印取得
    之變造甲○○
    偽簽「甲○○」之署名一枚（起訴書誤為偽造甲○○之印文，應予更正），以偽
    造甲○○名義之行動電話服務申請書私文書一紙，並提出全虹吉林店行使，使全
    虹吉林店承辦人員陷於錯誤，以為係甲○○本人申請，而核准使用和信電訊股份
    有限公司0000000000號行動電話門號一支，並發給予該等門號ＳＩＭ
    卡一枚，供其使用，足以生損害於甲○○、全虹吉林店及和信電訊股份有限公司
    （偽造之印文、署名，詳如附表編號二所示）。丙○○隨即於不詳之時間、地點
    ，連續撥打該行動電話門號，致使和信電訊陷於錯誤，誤認係合法申請使用人撥
    打，乃依約提供通話之電信服務，丙○○因而取得免付通話費用之不法利益一萬
    四千三百五十四元，並記入電話費帳單。
  (四)於九十年七月二十四日（起訴書誤載時間為九十年八月六日，應予更正），持上
    開未經變造之戊○○
    公司臺北北區營業處（下稱中華電信），佯稱戊○○
    係渠多年前之相片，假冒戊○○之名義申請行動電話門號，由丙○○在行動電話
    業務申請書二紙（每件一式二聯）上「原用戶簽章」欄，偽造「戊○○」之署名
    各一枚（每件一式二聯，二件共四枚），以偽造戊○○名義之行動電話服務申請
    書私文書二紙，並提出中華電信行使，使中華電信承辦人員陷於錯誤，以為係戊○○本人申請，而核准使用中華電信0000000000號、0000000
    000號行動電話門號二支，並發給予該等門號ＳＩＭ卡二枚，供其使用，足以
    生損害於戊○○、中華電信股份有限公司（偽造之印文、署名，詳如附表編號三
    所示）。丙○○隨即於不詳之時間、地點，連續撥打該二行動電話門號，致使中
    華電信陷於錯誤，誤認係合法申請使用人撥打，乃依約提供通話之電信服務，丙○○因而於九十年八、九月間，取得免付通話費用之不法利益一萬七千四百零九
    元，並記入電話費帳單（按門號0000000000號電話九十年八月之電話
    費用為二千零五十一元，九十年九月之電話費用為五千三百五十九元；門號00
    00000000號電話九十年八月之電話費用為一千八百二十七元，九十年九
    月之電話費用為八千一百七十二元，合計為一萬七千四百零九元）。
  (五)於九十年七月二十四日，持上開偽造之甲○○印章及經變造後之甲○○
    至臺北市○○○路七二號全虹公司捷運民權門市部（下稱全虹民權店），假冒甲○○之名義申請行動電話門號，由丙○○在該公司行動電話服務申請書「證件正
    面黏貼處」、「證件背面黏貼處」二欄位，黏貼影印取得之變造甲○○
    本正、反面各一份，又在申請書上「申請人簽章」欄位上偽簽「甲○○」之署名
    一枚（起訴書誤為偽造甲○○之印文，應予更正），以偽造甲○○名義之行動電
    話服務申請書私文書一紙，並提出全虹民權店行使，使全虹民權店承辦人員陷於
    錯誤，以為係甲○○本人申請，而核准使用和信電訊股份有限公司000000
    0000號行動電話門號一支，並發給予該等門號ＳＩＭ卡一枚，供其使用，足
    以生損害於甲○○、全虹民權店及和信電訊股份有限公司（偽造之印文、署名，
    詳如附表編號四所示）。丙○○隨即於不詳之時間、地點，連續撥打該行動電話
    門號，致使和信電訊陷於錯誤，誤認係合法申請使用人撥打，乃依約提供通話之
    電信服務，丙○○因而取得免付通話費用之不法利益三千七百五十五元，並記入
    電話費帳單。
  (六)於九十年八月六日，持上開偽造之戊○○印章，及未經變造之戊○○
    華南商業銀行埔墘分行（下稱華銀埔墘分行），假冒戊○○之名義，在空白印鑑
    卡上偽簽「戊○○」之署名一枚、蓋用偽造之「戊○○」印章偽造「戊○○」之
    印文二枚，另在存摺上蓋用偽造之「戊○○」印章偽造「戊○○」印文一枚，以
    偽造戊○○名義之印鑑卡、存摺私文書各一紙，並提出華銀埔墘分行行使，使華
    銀埔墘分行承辦人員陷於錯誤，以為係戊○○本人申請，而核准開立第一五一─
    二０─０五二三０九─八號活期儲蓄帳戶，並憑以核發戊○○名義之存摺一本、
    金融卡一張（偽造之印文、署名，詳如附表編號五所示），足以生損害於戊○○
    及華銀埔墘分行。
  (七)於九十年八月六日，持上開偽造之戊○○印章，及未經變造之戊○○
    臺北縣板橋市○○路二六九號圓展專業通訊有限公司（下稱圓展公司），佯稱戊○○
    電話門號，由丙○○在行動電話服務申請書一紙上「申請人簽章」欄，偽造「戊○○」之署名二枚，在代理付款授權書上蓋用偽造之「戊○○」印章偽造「戊○○」印文一枚，以偽造戊○○名義之行動電話服務申請書私文書、代理付款授權
    書私文書各一紙，並提出圓展公司行使，使圓展公司承辦人員陷於錯誤，以為係
    戊○○本人申請，而核准使用遠傳電信股份有限公司0000000000號行
    動電話門號一支，並發給予該等門號ＳＩＭ卡一枚，供其使用，足以生損害於戊○○、圓展公司、遠傳電信股份有限公司（偽造之印文、署名，詳如附表編號六
    所示）。丙○○隨即於不詳之時間、地點，連續撥打該行動電話門號，致使遠傳
    電信陷於錯誤，誤認係合法申請使用人撥打，乃依約提供通話之電信服務，丙○○因而取得免付通話費用之不法利益五十八元，並記入電話費帳單。
  (八)於九十年八月六日，持上開偽造之戊○○印章，及未經變造之戊○○
    臺北縣中和市○○路○段一號全虹公司中和積穗店（下稱全虹積穗店，起訴書將
    此部分犯罪地點誤載為板橋市○○路，應予更正），佯稱戊○○
    建宏之相片係渠多年前之相片，假冒戊○○之名義申請行動電話門號，由丙○○
    在行動電話服務申請書一紙上「申請人簽名」欄，偽造「戊○○」之署名一枚，
    以偽造戊○○名義之行動電話服務申請書私文書一紙，並提出全虹積穗店行使，
    使全虹積穗店承辦人員陷於錯誤，以為係戊○○本人申請，而核准使用和信電訊
    股份有限公司0000000000號行動電話門號一支，並發給予該等門號Ｓ
    ＩＭ卡一枚，供其使用，足以生損害於戊○○、全虹積穗店、和信電訊股份有限
    公司（偽造之印文、署名，詳如附表編號七所示）。丙○○於不詳之時間、地點
    ，撥打該行動電話門號時，因和信電訊於上開門號開話後隨即發現有異，停止使
    用，始未生丙○○取得免付通話費用之不法利益之結果。
  (九)於九十年八月六日，持上開偽造之戊○○印章，及未經變造之戊○○
    臺北市○○街二九八號百利電話器材有限公司（下稱百利公司，起訴書將此部分
    犯罪地點誤載為板橋市○○路，應予更正），佯稱戊○○
    相片係渠多年前之相片，假冒戊○○之名義申請行動電話門號，由丙○○在行動
    電話服務申請書一紙上「申請人簽名」欄，偽造「戊○○」之署名一枚，以偽造
    戊○○名義之行動電話服務申請書私文書一紙，並提出百利公司行使，使百利公
    司承辦人員陷於錯誤，以為係戊○○本人申請，而核准使用和信電訊股份有限公
    司0000000000號行動電話門號一支，並發給予該等門號ＳＩＭ卡一枚
    ，供其使用，足以生損害於戊○○、百利公司、和信電訊股份有限公司（偽造之
    印文、署名，詳如附表編號八所示）。丙○○隨即於不詳之時間、地點，連續撥
    打該行動電話門號電信設備，致使和信電訊陷於錯誤，誤認係合法使用人撥打，
    乃依約提供通話之電信服務，丙○○因而取得免付通話費用之不法利益二十九元
    ，並記入電話費帳單。
  (十)嗣於九十年八月九日晚上七時四十分許，丙○○持前揭未經變造之戊○○
    ，至臺北縣永和市一段五五號遠傳電信永和門市內，佯稱戊○○
    建宏之相片係渠多年前之相片，假冒戊○○之名義，欲向遠傳公司該門市申請將
    前揭0000000000號行動電話復話時，為該門市負責人林承賢當場識破
    ，報警處理，並於丙○○身上查扣戊○○
    件，偽刻之戊○○、甲○○印章各一枚，華銀中和分行、華銀埔墘分行存摺各一
    本，華銀中和分行、華銀埔墘分行金融卡各一張及行動電話門號晶片二枚，而再
    度為警查獲。
四、案經臺北縣政府警察局永和分局移送臺灣板橋地方法院檢察署檢察官偵查起訴，
    及臺北市政府警察局信義分局移送臺灣板橋地方法院檢察署檢察官移送併案審理
    。
    理  由
一、被告丙○○經本院合法傳喚，無正當理由未於最後言詞辯論期日到庭，據其在原
    審及本院調查中之陳述，對於前揭事實，除堅稱至彰化商業銀行雙和分行申請開
    玉珍並未參與，辯稱：上述犯行皆係其一人獨力所為云云外；其餘事實均坦承不
    諱。經查：
  (一)被告曾於前揭時地，拾獲被害人丁○○、朱貴德、戊○○之
    丹之
    ，假冒丁○○、朱貴德、戊○○名義，偽造印章、印文、申請書至各該銀行申請
    開設存款帳戶、至電話通訊公司申請行動電話門號使用之事實，除據被告坦承在
    卷外，並有復有中和華銀、埔墘華銀、雙和彰銀印鑑卡影本各一紙、遠傳電信行
    動電話服務申請書、中華電信行動電話服務申請書、和信電訊行動電話服務申請
    書在卷可稽；又，上開行動電話，除如事實欄三之(八)所示之犯行，因申請門號後
    ，即為和信電訊發現有異，立即予以停話，使之無法撥通外，其餘門號均遭被告
    等撥打，致使相關電信電訊公司受有電話費損失，此亦有和信電訊、中華電信與
    遠傳電信相關函文、傳真資料附卷可參。
  (二)次查，警方於九十年四月二十三日下午二時許在臺北市○○區○○路、松隆路口
    為警對丙○○、乙○○臨檢時，係在乙○○身上查扣上開經變造後之丁○○身分
    證、雙和彰銀提款卡、遠傳電信易通卡二張等情，已據被告丙○○及其女友乙○○於檢察官偵查中供陳在卷（見偵字第七九二一號卷第三十頁背面），並有臺北
    市政府警察局保安警察大隊查獲案件移辦單在卷可考（見偵字第七九二一號卷第
    四頁）。再查，本案變造丁○○
    乙節，業據被告供陳甚詳，並有該變造之丁○○
    二一號卷第二十頁）；則被告變造丁○○
    片，被告自無法順利完成。又查，一般銀行辦理個人開戶，均規定須由開戶之本
    人親自辦理，使用
    照片，但無由男性持用女性申請辦理猶可矇混通過之能，此為週知之事實。況且
    ，該乙○○於檢察官偵查中亦曾供陳：（問：你持變造之
    話卡？）我只是陪張去，張有申請金融卡、電話卡，資料都是他填寫等語（見偵
    字第七九二一號卷第三十頁背面）。綜上各節，案外人乙○○既有提供其個人照
    片用以變造丁○○
    丁○○之名義至銀行開戶取得提款卡，又因持有冒張瓊英之名申請取得之彰銀雙
    和分行提款卡一張、遠傳電信股份有限公司易通卡二張而為警查獲；則乙○○有
    參與至彰化商業銀行雙和分行申請開設帳戶，及至辰庚興業有限公司、錸誠通訊
    科技股份有限公司申請電話號之謀議與施行，自係灼然可見。被告丙○○所辯：
    上述犯行皆係其一人獨力所為等語，顯係意在袒護乙○○，其辯詞並不足採。
  (三)被告張德應自白有於前揭時地，拾獲被害人丁○○、朱貴德、戊○○之
    將其中丁○○之
    加以變造後，假冒丁○○、朱貴德、戊○○名義，偽造印章、印文、申請書至各
    該銀行申請開設存款帳戶、至電話通訊公司申請行動電話門號使用之供詞，核與
    事實相符，應可採信；其抗辯：上述犯行皆係其一人獨力所為乙節，核與情理有
    違，不足採信。
  (四)本件事證明確，被告犯行堪以認定。
二、核被告所為：
  (一)侵占拾獲丁○○、甲○○及戊○○所遺失之
    條侵占遺失物罪。
  (二)被告假冒丁○○、甲○○名義分別向彰銀雙和分行、華銀中和分行分行申請核准
    開戶，並憑以核發存摺各一本、金融卡各一張部分，均係犯刑法第二百十六條、
    第二百十條之行使偽造私文書罪，及第二百十六條、第二百十二條之行使變造特
    種文書罪。假冒戊○○名義分別向華銀埔墘分行申請核准開戶，並憑以核發存摺
    一本、金融卡一張部分，係犯刑法第二百十六條、第二百十條之行使偽造私文書
    罪。使用變造之
    公司0000000000號、0000000000號、000000000
    0號行動電話門號三支，向錸誠公司申請經核准使用遠傳電信股份有限公司00
    00000000號至0000000000號行動電話門號五支，向全虹吉林
    店申請經核准使用和信電訊股份有限公司0000000000號行動電話門號
    一支，向全虹民權店申請用經核准使用和信電訊股份有限公司00000000
    00號行動電話門號一支，並得以使用電話而不付費，均係犯刑法第二百十六條
    、第二百十條之行使偽造私文書罪，第二百十六條、第二百十二條之行使變造特
    種文書罪，及第三百三十九條第二項詐欺得利既遂罪。假冒戊○○名義，未變造
    四四七號行動電話門號二支，向圓展公司申請經核准使用遠傳電信股份有限公司
    0000000000號行動電話門號一支，向百利公司申請經核准使用和信電
    訊股份有限公司0000000000號行動電話門號一支，並得以使用電話而
    不付費，均係犯刑法第二百十六條、第二百十條之行使偽造私文書罪，及第三百
    三十九條第二項詐欺得利既遂罪。假冒戊○○名義，未變造
    店申請經核准使用和信電訊股份有限公司0000000000號行動電話門號
    一支，但旋即被發現有異停止使用部分，係犯刑法第二百十六條、第二百十條之
    行使偽造私文書罪，及第三百三十九條第三項、第二項詐欺得利未遂。被告利用
    不知情之不詳真實姓名成年男子偽造印章，及利不知情之邱振隆代為向錸誠公司
    申請行動電話門號，均為間接正犯。被告假冒丁○○名義向彰銀雙和分行申請核
    准開戶，及向辰庚公司、錸誠公司申請經核准使用行動電話門號部分，與乙○○
    間有犯意聯絡及行為分擔，均為共同正犯。被告偽造印章、印文為偽造文書之階
    段行為，不另論罪。被告偽造私文書、變造
    之低度行為被高度之行使行為吸收，僅論以高度之行使偽造私文書、變造特種文
    書罪。被告其中有以一行為行使偽造私文書、變造特種文書，或以一行為行使多
    數之偽造私文書，為想像競合犯，仍僅論以一行使較重之偽造私文書罪。被告先
    後多次侵占遺失物、行使偽造私文書、變造特種文書、詐欺得利既遂、未遂之犯
    行，各係時間緊接，所犯罪名與犯罪構成要件均屬相同，顯係各基於概括之犯意
    為之，應依刑法第五十六條連續犯之規定，分別各論以一罪（其中數次詐欺得利
    既遂、未遂犯行，以一詐欺得利既遂罪論處），並均加重其刑。又被告連續侵占
    遺失物後，復藉偽造私文書、變造特種文書之方式持以行使，藉以詐得行動電話
    門號使用之結果，均係為達詐欺得利之目的而為，是其所犯上開各罪間，分別有
    方法目的之牽連關係，應依刑法第五十五條後段之規定，從一重之行使偽造私文
    書罪論處。
  (三)被告所為如事實欄二所示變造丁○○
    丹之名至銀行申請開戶、至電訊行申請行動電話門號行使偽造私文書犯行部分，
    雖未據提起公訴，惟此部分之犯行，核與前開已起訴經論罪科刑之行使偽造私文
    書、詐欺得利部分犯行間，具有連續犯及牽連犯之裁判上一罪之關係，既經檢察
    官移送併案審理，本院自得一併審究。
  (四)被告曾因偽造文書等案件，經臺灣板橋地方法院於八十七年七月十七日以八十六
    年度易字第四二二七號判處有期徒刑二年確定，於八十八年十一月二十四日假釋
    出監，迄八十九年四月二十四日假釋期滿執行完畢，有本院被告全國前案紀錄表
    在卷可稽，其於有期徒刑執行完畢後五年內，再犯本件有期徒刑以上之罪，為累
    犯，應依法遞加重其刑。
三、原審據以論罪科刑，固非無見。惟被告於九十年八月六日至圓展公司假冒戊○○
    之名義申請行動電話門號時，在行動電話服務申請書一紙上「申請人簽章」欄，
    偽造「戊○○」之署名為二枚（見原審卷第一三一頁），原判決誤為一枚，尚有
    未洽。被告之上訴意旨辯稱全部犯罪均係由其一人所為，及以量刑過重指摘原判
    決不當，雖無理由，然原判決既有前述之可議，仍屬無可維持，應由本院將原判
    決撤銷改判。爰審酌被告犯罪之動機乃在牟取不法利益，其使用之手段，侵占他
    人遺失物、行使偽造私文書、變造特種文書、詐欺得利犯行之次數，且對社會上
    經濟、信用秩序產生相當之破壞，及犯罪後猶意圖袒護乙○○，隱匿部分實情之
    態度等一切情狀，量處如主文所示之刑。偽造之甲○○印章、戊○○印章、丁○○印章各一枚及如附表編號一至一一所示偽造之印文、署名、指印（偽造何人、
    數量均詳如附表編號一至一一所示），不問屬於犯人與否，均應依刑法第二百十
    九條之規定予以宣告沒收之。又經變造甲○○
    經變造丁○○
    有，由其本人或其與乙○○共同為本件犯罪所用之物；另如附表編號一至一一所
    示除上開偽造之印文、署押外之物品，均係被告或共同正犯乙○○因本件犯罪所
    得之物，爰分別依刑法第三十八條第一項第二款、第三款之規定予以宣告沒收。
四、被告丙○○向法院陳報之住所有「住台北市○○區○○路一段三七八巷三十號一
    樓」、「台北縣中和市○○路五九四號三樓」二地址；本院最後一次言詞辯論期
    日（九十二年十月十六日）傳票，業於九十二年十月七日送達至「住台北市○○
    區○○路一段三七八巷三十號一樓」由被告本人簽收，有送達證書在卷可稽，則
    被告之傳票已然合法送達。被告經本院合法傳喚，無正當理由未於最後言詞辯論
    期日到庭，爰不待其陳述逕行判決。
據上論斷，應依刑事訴訟法第三百六十九條第一項前段、第三百六十四條、第三百七
十一條、第二百九十九條第一項前段，刑法第二百十六條、第二百十條、第二百十二
條、第三百三十七條、第三百三十九條第二項、第五十六條、第五十五條、第四十七
條、第二百十九條、第三十八條第一項第二款、第三款，罰金罰鍰提高標準條例第一
條，判決如主文。
本案經檢察官林炳雄到庭執行職務。
中      華      民      國    九十二    年      十      月     三十     日
                              臺灣高等法院刑事第十二庭
                                  審判長法  官  劉  景  星
                                        法  官  陳  志  洋
                                        法  官  陳  博  志
右正本證明與原本無異。
如不服本判決，應於收受送達後十日內向本院提出上訴書狀，其未敘述上訴之理由者
並得於提起上訴後十日內向本院補提理由書（均須按他造當事人之人數附繕本）。
                                        書記官  陳  嘉  文
中      華      民      國    九十二    年     十一     月      三      日
附錄：本案論罪科刑法條全文
刑法第二百一十六條
行使第二百十條至第二百十五條之文書者，依偽造、變造文書或登載不實事項或使登
載不實事項之規定處斷。
刑法第二百十條
偽造、變造私文書，足以生損害於公眾或他人者，處五年以下有期徒刑。
刑法第二百十二條
偽造、變造護照、旅券、免許證、特許證及關於品行、能力服務或其他相類之證書、
介紹書，足以生損害於公眾或他人者，處一年以下有期徒刑、拘役或三百元以下罰金
。
刑法第三百三十七條
意圖為自己或第三人不法之所有，而侵占遺失物、漂流物或其他離本人所持有之物者
，處五百元以下罰金。
刑法第三百三十九條
意圖為自己或第三人不法之所有，以詐術使人將本人或第三人之物交付者，處五年以
下有期徒刑、拘役或科或併科一千元以下罰金。
以前項方法得財產上不法之利益或使第三人得之者，亦同。
前二項之未遂犯罰之。
附表
┌──┬─────────────────────────────────
│編號│物
├──┼─────────────────────────────────
│一  │印鑑卡上偽造之「甲○○」印文貳枚、署名壹枚、存摺上偽造之「甲○○」
│    │印文壹枚。存摺壹本、金融卡壹張。
├──┼─────────────────────────────────
│二  │申請書上偽造之「甲○○」署名壹枚。
│    │門號0000000000號ＳＩＭ卡壹枚。
├──┼─────────────────────────────────
│三  │申請書貳件（均一式二聯）上偽造之「戊○○」署名各貳枚（合計肆枚）。
│    │門號0000000000號、0000000000號ＳＩＭ卡各壹枚（
        合計貳枚)。
├──┼─────────────────────────────────
│四  │申請書上偽造之「甲○○」署名壹枚。
│    │門號0000000000號ＳＩＭ卡壹枚。
├──┼─────────────────────────────────
│五  │印鑑卡上偽造之「戊○○」印文貳枚、署名壹枚、存摺上偽造之「戊○○」
│    │印文壹枚。存摺壹本、金融卡壹張。
├──┼─────────────────────────────────
│六  │申請書上偽造之「戊○○」署名二枚、代理付款授權書上偽造之「戊○○」
│    │署名各壹枚、門號0000000000號ＳＩＭ卡壹枚。
├──┼─────────────────────────────────
│七  │申請書上偽造之「戊○○」署名壹枚。
│    │門號0000000000號ＳＩＭ卡壹枚。
├──┼─────────────────────────────────
│八  │申請書上偽造之「戊○○」署名壹枚。
│    │門號0000000000號ＳＩＭ卡壹枚。
├──┼─────────────────────────────────
│九  │印鑑卡上偽造之「丁○○」印文貳枚、署名壹枚、存摺上偽造之「丁○○」
│    │印文壹枚。存摺壹本、金融卡壹張。
├──┼─────────────────────────────────
│一０│申請書件上偽造之「丁○○」署名各壹枚（合計枚）。
│    │門號0000000000號、0000000000號、0000000
│    │二一一ＳＩＭ卡各壹枚（合計枚）。
├──┼─────────────────────────────────
│一一│申請書伍件上偽造之「丁○○」署名各壹枚（合計伍枚）及指印各壹枚（合
│    │計伍枚)。門號0000000000號至0000000000號（五支
        門號連號)ＳＩＭ卡各壹枚(合計伍枚)。
└──┴─────────────────────────────────


司法院資訊處製作；財團法人民間司法改革基金會備份。
